【裁判字號】    90,台上,7038
【裁判日期】    901122
【裁判案由】    業務過失致人於死
【裁判全文】
最高法院刑事判決                                九十年度台上字第七○三八號
    上  訴  人  甲○○
右上訴人因業務過失致人於死案件，不服台灣高等法院中華民國八十八年九月十五日
第二審判決（八十八年度交上訴字第七九號，起訴案號：台灣板橋地方法院檢察署八
十七年度偵字第一一二二七號），提起上訴，本院判決如左：
    主  文
原判決撤銷，發回台灣高等法院。
    理  由
本件原判決認定：上訴人甲○○係雲中起重有限公司之司機，為從事駕駛業務之人，
於民國八十七年五月十六日上午，駕駛TADANO TG-450M型起重車（油壓式吊車），沿
台北縣新莊市○○路由新莊往五股方向行駛，明知二重疏洪道非該起重車可行駛之路
線，為求節省時間、路途，竟貿然經由二重疏洪道行駛。上訴人本應注意保持安全距
離及注意車前狀況，以避免危險發生，而依當時情形並非不能注意，竟疏未注意，於
同日上午六時五十分許行經該堤防下坡轉彎之狹窄路段時，適無照駕駛之林嘉鈞騎乘
KEQ-731 號重型機車後載董欣玟，於該處已超越上訴人之起重車，因未能保持二車之
安全間隔，致上訴人所駕駛之起重車擦撞到林嘉鈞所駕駛機車之把手，機車向右傾，
撞擊到路邊圓柱而彈起，林嘉鈞、董欣玟飛落到上訴人所駕駛起重車前輪底下，董欣
玟因頭胸腹部外傷，於送醫途中死亡，林嘉鈞則受有雙手及右腳之擦傷，案經林嘉鈞
告訴及檢察官自動檢舉偵查起訴等情，因而維持第一審依想像競合犯論處上訴人從事
業務之人，因業務上之過失致人於死罪刑之判決，駁回上訴人在第二審之上訴，固非
無見。
惟查：(一)證據雖已調查而其內容尚未明瞭者，即與未經調查無異，如遽行判決，仍屬
應於審判期日調查之證據而未予調查。原判決認定，上訴人所駕駛之起重車擦撞到林
嘉鈞所駕駛之機車把手，因而肇禍，係以林嘉鈞之指訴，並有道路交通事故調查報告
表在卷可稽以為論據。惟上訴人始終否認兩車有擦撞情事，並辯稱係林嘉鈞在伊之右
前方，自己撞擊到路旁之護欄而倒地，並斜向滑進路面，致肇車禍。林嘉鈞於警訊時
亦供稱：「我騎乘機車上堤防在一輛起重工程車後方靠右行駛，騎至轉彎處我發覺工
程車愈來愈逼近，我更靠右行駛機車撞到路面圓柱（鐵）而跌倒，起來後便在該起重
工程車車頭下方」（見相驗卷第六頁正面、背面）。道路交通事故調查報告表亦記載
：「林嘉鈞由右側超車時撞擊路旁水泥柱，人車倒地遭後方甲○○駕駛之吊車撞擊」
（見同上卷第十四頁背面），均未言及兩車有擦撞情事。原判決以上開證據，認定上
訴人所駕駛之起重車擦撞到林嘉鈞所駕駛之機車把手，已有未合。嗣林嘉鈞雖改稱：
「他擦撞到我，繼續往前開，我機車是偏向往前撞到路燈電桿，車子即彈到起重機下
面」（見第一審卷第十四頁背面、第十五頁）。惟依照片顯示及道路交通事故調查報
告表記載，路燈電桿係在道路之左側；至於道路右側僅有上訴人所稱之護欄，並無路
燈電桿（見相驗卷第十頁、第十一頁、第十四頁），究竟實情如何，原審未予查明，
即遽行判決，亦有疏漏。(二)告訴人之告訴，係以使被告受刑事訴追為目的，是其陳述
是否與事實相符，仍應調查其他證據以資審認（本院五十二年臺上字第一三○○號判
例參照）。林嘉鈞雖指稱：「在偵查卷第十九頁照片我劃圈圈處（指起重車右側車門
之下端後方），撞到我機車左手把」（見第一審卷第十五頁）。但原審並未勘驗林嘉
鈞所指稱之撞擊處，是否與其機車之左手把高度相符；又擦撞之地點既在起重車右側
車門之後方，但林嘉鈞之機車何以會壓在起重車之左前車輪下（見偵查卷第十三頁照
片）？原審未予究明，即認林嘉鈞之指訴為可採，亦難昭折服。(三)原判決事實已認定
，上訴人明知台北縣新莊市○○路二重疏洪道非該起重車可行駛之路線，為求節省時
間、路途，竟貿然行駛，致肇禍端。則上訴人違規行駛該路段，是否有過失責任，理
由未予說明，亦有疏漏。以上或為上訴意旨指摘所及，或為本院得依職權調查之事項
，應認有撤銷發回更審之原因。又前後行駛之兩車之間稱「距離」；併行之兩車之間
稱「間隔」，此觀道路交通安全規則第九十四條第一項、第三項規定甚明。原判決將
「距離」（見原判決第二面第一行），與道路交通安全規則第九十四條第三項所規定
之「間隔」混淆（見原判決第三面理由二），併此指明。
據上論結，應依刑事訴訟法第三百九十七條、第四百零一條，判決如主文。
中      華      民      國     九十     年     十一     月    二十二    日
                              最高法院刑事第十二庭
                                  審判長法官  呂  潮  澤
                                        法官  陳  世  雄
                                        法官  孫  增  同
                                        法官  林  開  任
                                        法官  魏  新  和
      右正本證明與原本無異
                                              書  記  官
中      華      民      國     九十     年     十一     月    二十七    日


司法院資訊處製作；財團法人民間司法改革基金會備份。
